【裁判字號】    97,訴,827
【裁判日期】    971007
【裁判案由】    偽造有價證券等
【裁判全文】
臺灣士林地方法院刑事判決               97年度訴字第827號
公  訴  人  臺灣士林地方法院檢察署檢察官
被      告  乙○○
                    樓
            甲○○
共      同
選任辯護人  趙元昊律師
            許瑞榮律師
上列被告因偽造有價證券等案件，經檢察官提起公訴（97年度偵
字第5330號），被告於準備程序中均就被訴事實為有罪之陳述，
經告知被告簡式審判程序之旨，並聽取當事人之意見後，本院合
議庭裁定由受命法官獨任進行簡式審判程序，判決如下：
    主  文
乙○○、甲○○共同意圖為自己不法之所有，而侵占遺失物，各
處罰金新臺幣伍仟元，如易服勞役，均以新臺幣壹仟元折算壹日
；又共同行使偽造私文書，足以生損害於他人，各處有期徒刑參
月，如易科罰金，均以新臺幣壹仟元折算壹日，扣案如附表編號
一所示偽造之「林良諺」署押壹枚沒收；又共同行使偽造之信用
卡，各處有期徒刑肆月，如易科罰金，均以新臺幣壹仟元折算壹
日，扣案偽造美國「Bank One 」銀行核發之卡號000000
0000000000號信用卡壹張（含其背面「Authorized S
ignature 」顧客簽名欄中偽造之「林良諺」署押壹枚）及如附
表編號二所示偽造之「林良諺」署押貳枚均沒收。各應執行有期
徒刑陸月，罰金新臺幣伍仟元，徒刑部分如易科罰金，罰金部分
如易服勞役，均以新臺幣壹仟元折算壹日，扣案偽造美國「Bank
One 」銀行核發之卡號0000000000000000號信
用卡壹張（含其背面「Authorized Signature」顧客簽名欄位偽
造之「林良諺」署押壹枚）及如附表編號一、二所示偽造之「林
良諺」署押共參枚均沒收。
    事  實
一、甲○○於民國97年4 月8 日前某日，在設於基隆巿中和路95
    號由不知情之楊彥騰所經營之「靚車汽車美容店」，拾獲不
    詳人士遺失之發卡銀行、卡號均不詳之信用卡3 張及經不詳
    人士偽造之美國「Bank One」銀行（下稱第一銀行）核發卡
    號0000000000000000號之信用卡1 張（下稱第一銀行偽卡）
    、林良諺遺失之「林良諺」全民健康保險卡1 張、張伯宇遺
    失之「張伯宇」燦坤實業股份有限公司（下稱燦坤公司）會
    員卡1 張等物品，竟與乙○○基於意圖為自己不法所有及行
    使偽造私文書之犯意聯絡，先共同將上開物品侵占入己，再
    由乙○○於97年4 月8 日某時許前往基隆市○○區○○路18
    號燦坤公司基隆旗艦分公司，以「林良諺」名義申辦會員卡
    ，並在燦坤3C會員基本資料申請單上偽造「林良諺」之簽名
    1 枚，表示為「林良諺」申辦會員之意思而將該申請表交予
    該店店員而行使之，因而取得該店核發之「林良諺」會員卡
    1 張（無須在該卡背面簽上會員姓名即可使用，甲○○及乙○○亦均未在該卡背面上簽署「林良諺」之名），足以生損
    害於「林良諺」及該店會員管理正確性。嗣甲○○及乙○○
    又基於偽造私文書、行使偽造信用卡以詐欺取財之犯意聯絡
    ，先由甲○○在上開第一銀行偽卡背面「Authorized Signa
    ture」顧客簽名欄位偽簽「林良諺」簽名1 枚，以偽造表示
    信用卡之簽名者於信用卡有效期間內有權使用該信用卡之辨
    識及證明之私文書後，於97年4 月13日委請不知情之楊彥騰
    駕駛車牌號碼5225-EF 號自用小客車，搭載甲○○及乙○○
    外出，行經臺北縣汐止巿大同路2 段127 號燦坤公司汐止分
    公司（負責人為丙○○）前，甲○○即持上開3 張不詳信用
    卡中之2 張信用卡、「林良諺」燦坤公司會員卡及第一銀行
    偽卡各1 張，乙○○則持另1 張不詳信用卡及張伯宇燦坤公
    司會員卡1 張，一同下車進入店內，由甲○○先選購SONY廠
    牌DSC-T300/R型號紅色數位相機及國際牌粉紅色EH-5276-P
    型號負離子吹風機等合計價值新臺幣（下同）1 萬5,170 元
    之商品後，使用其所持有2 張不詳信用卡中之1 張刷卡結帳
    而著手施用詐術，惟因未獲銀行授權確認而未得逞，乃接續
    再持上開第一銀行偽卡刷卡結帳成功，並於簽帳單上偽簽「
    林良諺」署名1 枚後交予店員李佳樺表示為林良諺購買之意
    思而行使，足以生損害於「林良諺」、該商店及實際發行信
    用卡銀行管理信用卡之正確性，並致李佳樺陷於錯誤，誤以
    為甲○○係信用卡領用人，允予簽帳消費而交付其所購之物
    品，因而詐取得逞後，再接續由乙○○選購華碩牌F84PRT2J
    DD（F8Sr）型銀色筆記型電腦1 台，附贈仿皮車票夾組、威
    剛精靈碟、EI Office 2007完整版簡易包、NB超值5 寶包、
    iLook 筆記型電腦時尚彩繪貼（春天旋律）及威剛筆記型電
    腦專用記憶體等合計價值2 萬9,590 元之商品後，由乙○○
    以其上開持有之不詳信用卡刷卡結帳而著手施用詐術，惟因
    未獲銀行授權確認而未得逞，即由甲○○接續以第一銀行偽
    卡代為刷卡結帳成功，並再次於簽帳單上偽簽「林良諺」署
    名1 枚後交付予店員李佳樺表示為林良諺購買之意思而行使
    ，足以生損害於「林良諺」、該商店及實際發行信用卡銀行
    管理信用卡之正確性，並致李佳樺陷於錯誤，允予簽帳消費
    而交付其所購之物品，因而詐取得逞。嗣甲○○及乙○○即
    將上開詐得之物品搬上楊彥騰所駕駛之車輛內，惟因李佳樺
    察覺可疑，即要求甲○○暫留店內，並電詢聯合信用卡處理
    中心確認，乙○○則先乘上開車輛離去，嗣經信用卡處理中
    心確認該第一銀行信用卡為偽卡，李佳樺要求甲○○將所購
    買之商品送回，甲○○即走出店外以電話聯絡乙○○，乙○○遂搭計程車返回該店，並將其持有之不詳信用卡及張伯宇
    燦坤公司會員卡各1 張均交予甲○○後，甲○○即向李佳樺
    、丙○○聲稱欲將所購買商品取回後旋上車離去，留下乙○○在現場，李佳樺即向適在現場執行路檢之警方舉報，因而
    查獲乙○○，並扣得甲○○留於店內之第一銀行偽卡1 張，
    而悉上情。嗣甲○○得知乙○○遭到警方拘捕，即於翌日凌
    晨3 、4 時許，駕駛向友人借用之不詳車牌號碼機車返回靚
    車汽車美容店，將置於楊彥騰車內詐騙所得商品取出，連同
    上開不詳信用卡、會員卡均載運至基隆港靠基隆火車站前天
    橋處海中棄置後，於97年5 月1 日具狀向臺灣基隆地方法院
    檢察署自白犯行，惟經臺灣士林地方法院檢察署檢察官囑託
    臺灣基隆地方法院檢察署檢察官代為傳訊甲○○，甲○○經
    傳均未到庭，迨臺灣士林地方法院檢察署檢察官依法指揮警
    方執行拘提期間，甲○○始於97年6 月3 日11時15分自行前
    往警局到案。
二、案經臺北縣政府警察局汐止分局報告臺灣士林地方法院檢察
    署檢察官偵查起訴。
    理  由
一、按除被告所犯為死刑、無期徒刑、最輕本刑為3 年以上有期
    徒刑之罪或高等法院管轄第一審案件者外，於第一次審判期
    日前之準備程序進行中，被告先就被訴事實為有罪之陳述時
    ，審判長得告知被告簡式審判程序之旨，並聽取當事人、代
    理人、辯護人及輔佐人之意見後，裁定進行簡式審判程序，
    刑事訴訟法第273 條之1 第1 項定有明文。經核本件被告乙○○、甲○○所犯均係死刑、無期徒刑、最輕本刑為3 年以
    上有期徒刑以外之罪，其於準備程序中均就被訴事實為有罪
    之陳述，經法官告知簡式審判程序之旨，並聽取公訴人、被
    告及辯護人之意見後，本院爰依首揭規定，合議裁定由受命
    法官獨任進行簡式審判程序，合先敘明。
二、上揭事實，業據被告2 人於警詢、偵訊及本院審理中均坦承
    不諱，核與證人丙○○、李佳樺、楊彥騰於警詢及偵訊中之
    證言相符，並有財團法人聯合信用卡處理中心資料查詢表、
    車籍查詢- 基本資料詳細畫面、通聯調閱查詢單、中國信託
    商業銀行匯款申請書、如附表編號一所示之燦坤公司會員基
    本資料申請單各1 份、電子電腦統一發票及如附表編號二所
    示之簽帳號各2 份、現場監視錄影翻拍照片12幀在卷可稽，
    復有扣案之第一銀行偽卡1 張可佐，足徵被告自白均與事實
    相符，本件事證明確，其犯行均堪認定，應依法論科。
三、按在信用卡背面簽名欄簽名，自形式上整體觀察，即足以知
    悉係表示信用卡之簽名者於信用卡有效期限內有權使用該信
    用卡之辨識及證明，並非依習慣或特約表示一定用意之證明
    ，性質上係屬刑法第210 條之私文書（最高法院93年度第2
    次刑事庭會議決議參照）。核被告2 人所為，均係犯刑法第
    201 條之1 第2 項之行使偽造信用卡罪、第216 條、第210
    條之行使偽造私文書罪、第337 條之侵占遺失物罪、第339
    條第1 項之詐欺取財既遂罪、第339 條第3 項、第1 項之詐
    欺取財未遂罪。被告甲○○於如附表編號一所示之燦坤3C會
    員基本資料申請單之會員「姓名」欄、如附表編號二所示之
    簽帳單「持卡人簽名」欄及扣案之第一銀行偽卡背面「Auth
    orized Signature」顧客簽名欄分別偽造「林良諺」署名共
    4 枚，均屬偽造私文書之階段行為，而其偽造上開私文書後
    復持以行使，其偽造私文書之低度行為，應各為嗣後行使偽
    造私文書之高度行為所吸收，均不另論罪；被告2 人先後持
    不詳信用卡刷卡詐欺未果、持偽造之第一銀行偽卡刷卡並偽
    造簽帳單私文書而詐欺得逞之詐欺取財未遂及既遂、行使偽
    造信用卡、行使偽造私文書等多次犯行，各均係於密接之時
    間在同一地點消費之複次刷卡，客觀上雖有多次行使偽造信
    用卡及偽造私文書之舉動，惟各行為之獨立性極為薄弱，依
    一般社會觀念難以強行分離，各應包括於一行為予以評價，
    始為合理，故其詐欺取財既遂（含未遂）、行使偽造信用卡
    與行使偽造私文書分別均為接續犯之包括一罪。起訴意旨雖
    未論及被告2 人涉犯詐欺取財未遂罪，然被告2 人既已使用
    不詳信用卡刷卡結帳，顯已著手實施詐欺取財犯行，嗣因未
    獲銀行授權確認而不遂，自另涉有詐欺取財未遂罪，且與已
    起訴之詐欺取財既遂部分具有接續犯之實質上一罪法律關係
    ，同為起訴效力所及，本院自得併予審究。又被告2 人間就
    上開犯行均有犯意聯絡及行為分擔，皆為共同正犯。被告2
    人均以單一包括之刷卡詐欺行為同時觸犯詐欺取財既遂、行
    使偽造私文書及行使偽造信用卡之數罪名，為想像競合犯，
    應依刑法第55條之規定，從一重之行使偽造信用卡罪論處。
    被告2 人所犯侵占遺失物、行使偽造私文書（偽行申請「林
    良諺」會員卡部分）及行使偽造信用卡3 罪間，犯意各別，
    行為互殊，應分論併罰。爰審酌被告2 人為圖私利，行使偽
    造私文書、行使偽造信用卡而詐欺取財，對被害人法益及社
    會秩序均生危害，惟念其等犯後均知坦承犯行，並已賠償被
    害人，及其所詐得財物之價值等一切情狀，分別量處如主文
    所示之刑，另就徒刑及罰金部分各諭知易科罰金及易服勞役
    之折算標準，並分別定其應執行刑暨就徒刑及罰金部分易科
    罰金及易服勞役之折算標準。扣案之第一銀行偽卡1 張（含
    其背面「Authoriz ed Signature 」顧客簽名欄中偽造之「
    林良諺」簽名1 枚）及如附表編號一、二所示偽造之「林良
    諺」署押共3 枚，不問是否屬被告所有，應分別就被告2 人
    所犯行使偽造私文書、行使偽造信用卡等罪下，均依刑法第
    219 條規定宣告沒收（至如附表編號一、二所示之申請書1
    紙及簽帳單2 紙，均非屬被告所有，毋庸為沒收之諭知）。
    至被告2 人持以犯本件行使偽造私文書、行使偽信用卡罪之
    不詳信用卡3 張及張伯宇、林良諺之燦坤公司會員卡各1 張
    ，其中信用卡3 張部分並非被告2 人所有，且未扣案，復無
    證據證明係屬偽造，亦非違禁物，均不予宣告沒收，至張伯
    宇、林良諺之會員卡各1 張部分，均非屬被告2 人所有之物
    ，且皆為有權製作之燦坤公司所核發而無偽造情事，亦非違
    禁物，亦不予宣告沒收，均附此敘明。
據上論斷，應依刑事訴訟法第273 條之1 第1 項、第299 條第1
項前段，刑法第28條、第201 條之1 第2 項、第216 條、第210
條、第219 條、第337 條、第339 條第1 項、第55條、第41 條
第1 項前段、第2 項、第42條第3 項、第51條第5 款，刑法施行
法第1 條之1 第1 項、第2 項前段，判決如主文。
本案經檢察官蔡元仕到庭執行職務。
中    華    民    國    97    年    10    月    7     日
                  刑事第四庭   法  官  黃珮茹
 附表
┌──┬────────┬──────┬─────────┐
│編號│文書名稱（欄位）│ 偽造之署押 │ 文書所在之卷證頁 │
│    │                │            │次                │
├──┼────────┼──────┼─────────┤
│ 一 │燦坤3C會員基本資│「林良諺」之│臺灣士林地方法院檢│
│    │料申請單1 紙（會│簽名1 枚    │察署97年度偵字第53│
│    │員之「姓名」欄）│            │30號偵卷第136 頁  │
├──┼────────┼──────┼─────────┤
│ 二 │財團法人聯合信用│「林良諺」之│同上偵卷第30頁    │
│    │卡處理中心燦坤3C│簽名2 枚    │                  │
│    │汐止店97年4 月13│            │                  │
│    │日簽帳單2 張（「│            │                  │
│    │持卡人簽名」欄）│            │                  │
└──┴────────┴──────┴─────────┘
附錄論罪法條：
中華民國刑法第201條之1
（偽造變造金融卡等之電磁紀錄物與行使罪）
意圖供行使之用，而偽造、變造信用卡、金融卡、儲值卡或其他
相類作為簽帳、提款、轉帳或支付工具之電磁紀錄物者，處一年
以上七年以下有期徒刑，得併科三萬元以下罰金。
行使前項偽造、變造之信用卡、金融卡、儲值卡或其他相類作為
簽帳、提款、轉帳或支付工具之電磁紀錄物，或意圖供行使之用
，而收受或交付於人者，處五年以下有期徒刑，得併科三萬元以
下罰金。
中華民國刑法第216條
（行使偽造變造或登載不實之文書罪）
行使第 210 條至第 215 條之文書者，依偽造、變造文書或登載
不實事項或使登載不實事項之規定處斷。
中華民國刑法第210條
（偽造變造私文書罪）
偽造、變造私文書，足以生損害於公眾或他人者，處 5 年以下
有期徒刑。
中華民國刑法第337條
（侵占遺失物罪）
意圖為自己或第三人不法之所有，而侵占遺失物、漂流物或其他
離本人所持有之物者，處 5 百元以下罰金。
中華民國刑法第339條
（普通詐欺罪）
意圖為自己或第三人不法之所有，以詐術使人將本人或第三人之
物交付者，處5 年以下有期徒刑、拘役或科或併科1 千元以下罰
金。
以前項方法得財產上不法之利益或使第三人得之者，亦同。
前二項之未遂犯罰之。
以上正本證明與原本無異。
如不服本判決，應於收受送達後10日內向本院提出上訴書狀，其
未敘述上訴理由者，應於上訴期間屆滿後20日內向本院補提理由
書狀（均須按他造當事人之人數附繕本）。
                            書記官  張馨尹
中    華    民    國    97    年    10    月     7    日


司法院資訊處製作；財團法人民間司法改革基金會備份。
